臺灣高等法院刑事判決
110年度原上易字第42號
上  訴  人  
即  被  告  陳震陽
選任辯護人  連憶婷律師(法律扶助律師)

上列上訴人因妨害秘密案件，不服臺灣臺北地方法院110年度原
易字第1號，中華民國110年5月31日第一審判決（起訴案號：臺
灣臺北地方檢察署109年度偵字第27686號），提起上訴，本院判
決如下：
    主  文
上訴駁回。               
    事實及理由
一、經本院審理結果，認第一審以上訴人即被告陳震陽犯刑法第
    315條之1第2款之無故竊錄他人非公開活動及身體隱私部位
    罪，判處有期徒刑5月，諭知易科罰金折算之標準為新臺幣1
    ,000 元折算1日，並就未扣案之被告手機1支，依刑法第38
    條第2項前段、第4項規定諭知沒收，如全部或一部不能沒收
    或不宜執行沒收時，追徵其價額，核原判決認事用法、量刑
    及沒收均無不當，應予維持，並引用第一審判決書記載之事
    實、證據及理由（如附件）。
二、被告上訴意旨略以：告訴人林○○ (真實姓名年籍資料詳卷）
    與被告確係於交往期間為增加情趣而拍攝性愛影片，告訴人
    知情亦同意拍攝。況案發（109年2月15日）後之109年3 月1
    6日及5月都有繼續拍攝影片，若告訴人在同年2月27日收到
    影片覺得不舒服，覺得被告拍攝她的身體有妨害秘密違法行
    為，也不會在後面繼續同意拍攝更露骨的影片，顯示兩邊拍
    攝完全有經過告訴人之同意云云。
三、經查：
㈠、告訴人於偵查及原審均證稱案發當時（即109年2月15日凌晨
    ）其因喝醉酒並不知被告拍攝本影片等語（他字卷第36頁反
    面、原審卷第79頁），並有被告及告訴人於107年2月17日之
    對話紀錄附於原審卷（原審第37至39頁）可稽，可見告訴人
    當時確係處於酒醉之狀態。參以依被告及告訴人於109年2月
    27日之對話紀錄（他字卷第43至45頁）可知，被告於對話中
    確實表示係臨時想要錄影，故影片時長不夠長。又本案影片
    拍攝角度係自告訴人背後拍攝，時間亦非長，被告於偵查中
    亦自承：拍影片當下沒有跟告訴人講；因為是過程中沒有詢
    問等語（他字卷第36頁），益徵被告事先並未詢問告訴人，
    係臨時起意拍攝，而告訴人亦因酒醉而不知情。至被告傳送
    影片於告訴人時，告訴人雖回稱因被告太晚錄影，時長不夠
    長，被告因而解釋臨時錄影等語，惟此並不足以推論告訴人
    於被拍時是知情且同意，反而益證告訴人因不知被告當下有
    拍攝，才於事後回稱太晚錄影，時間不夠長等情。
㈡、被告上訴意旨另稱案發後雙方仍有繼續拍攝影片，若告訴人
    案發時未同意被告拍攝，事後亦不會繼續同意拍攝更露骨之
    影片云云。惟告訴人於原審證稱：「沒有每次性行為都拍，
    他生日時就沒有拍，我生日也沒有拍，我有說過我不喜歡視
    訊自慰，我說我們見面時如果有需要的話再拍。」「（問：
    所以當時沒有說過之後每次都可以拍？）當然，尤其是在我
    不知情我又沒有同意的情況下，我怎麼可能允許他拍。」（
    原審卷第83頁），被告於原審亦供稱：「當時告訴人有問以
    後是不是可以拍，因為我們遠距離戀愛，而且我們是男女朋
    友，如果要記錄是沒有問題，只有同意拍攝沒有說到所有。
    」等語（原審卷第87頁），可見告訴人並未概括同意被告可
    以拍攝雙方所有性愛影片，故上訴意旨以此推論告訴人對於
    本案有同意拍攝亦非可採。
㈢、綜上所述，被告上訴意旨所指，無非係對原判決已說明事項
    及屬原審採證認事裁量職權之適法行使，徒憑己見，仍執已
    經原審指駁而摒棄不採之辯解，重為爭辯，所辯並不足採。
    從而，被告上訴為無理由，應予駁回。　　
據上論斷，應依刑事訴訟法第373條、第368條，判決如主文。決
。
本案經檢察官吳文琦提起公訴，檢察官林安紜到庭執行職務。
中　　華　　民　　國　　110 　年　　11　　月　　2 　　日
     　　　　　　 刑事第十六庭  審判長法　官  葉騰瑞
                                      法　官  古瑞君
                                      法　官  廖紋妤
以上正本證明與原本無異。
不得上訴。
                                      書記官  江珮菱
中　　華　　民　　國　　110 　年　　11　　月　　3 　　日

附件：
臺灣臺北地方法院刑事判決
110年度原易字第1號
公　訴　人　臺灣臺北地方檢察署檢察官
被　　　告　陳震陽　
選任辯護人　馮浚銓律師（法扶律師）　　　　　　
上列被告因妨害秘密案件，經檢察官提起公訴（109年度偵字第2
7686號），本院判決如下：
    主  文
陳震陽犯無故以錄影竊錄他人非公開之活動及身體隱私部位罪，
處有期徒刑伍月，如易科罰金，以新臺幣壹仟元折算壹日。
未扣案陳震陽所有之手機壹台沒收之，如全部或一部不能沒收或
不宜執行沒收時，追徵其價額。
    事  實
 一、陳震陽與林○○ (真實姓名年籍資料詳卷）前係男女朋友關
     係，陳震陽基於無故以錄影竊錄他人身體隱私部位之犯意
     ，於民國109年2月15日凌晨某時，在臺北市松山區饒河街
     夜市附近某民宿，趁與林○○為性行為時，未經林○○之同意
     ，以手機錄影方式，自背後偷拍林○○身體背面至臀部全裸
     之性愛影片（下稱系爭影片）。嗣陳震陽於同年月27日將
     系爭影片傳送予林○○，始悉上情。
二、案經林○○訴由臺灣臺北地方檢察署檢察官偵查後起訴。 
    理  由
壹、證據能力
一、按被告以外之人於偵查中未經具結所為之陳述，因欠缺「具
    結」，難認檢察官已恪遵法律程序規範，而與刑事訴訟法第
    159條之1第2項之規定有間。細繹之，被告以外之人於偵查
    中，經檢察官非以證人身分傳喚，於取證時，除在法律上有
    不得令其具結之情形者外，亦應依人證之程序命其具結，方
    得作為證據。經查，檢察官於偵查中係以告訴人身分傳喚林
    ○○到庭接受訊問，並未命其具結（見臺灣臺北地方檢察署10
    8年度他字第10312號卷，下稱他卷，第35至39頁），辯護人
    亦爭執該陳述之證據能力，復亦無傳聞例外之規定可資適用
    ，是依前揭說明，告訴人林○○於檢察官偵訊時所為之供述，
    並無證據能力。
二、本案所引非供述證據部分，並無證據證明係公務員違背法定
    程序所取得，且與本件待證事實具有自然之關聯性，依刑事
    訴訟法第158條之4反面解釋，亦具證據能力。
貳、事實認定
一、訊據被告陳震陽固坦承有以手機錄影之方式，自告訴人背後
    拍其身體背面至臀部全裸之系爭影片，然矢口否認有何妨害
    秘密之犯行，辯稱：拍攝性愛影片為伊與告訴人間之性愛習
    慣，告訴人素未反對，且於拍攝系爭影片時，告訴人明知亦
    未表示反對，又嗣後於109年2月27日，伊將之傳送予告訴人
    時，其亦表達欣喜之意，難認伊未經告訴人同意云云。其辯
    護人則以：被告如係偷拍，則應不致傳送系爭影片予告訴人
    ，告訴人知悉系爭影片後，反而陳述時間太短等語，顯見被
    告與告訴人於交往期間有概括同意、默示同意拍攝性愛影片
    ，本案係因分手後告訴人挾怨報復，且從雙方分手協議時所
    簽訂之協議書第4項僅記載：兩造交往期間持有彼此私密之
    照片、影片等應各自予刪除不得保留及對外散布，可知雙方
    於交往期間所拍攝之照片和影片，均為雙方所知悉並同意拍
    攝，且告訴人亦未將偷拍一事列入協議，可見系爭影片並非
    被告偷拍等語，為被告辯護。　　　　
二、經查，被告與告訴人前係男女朋友關係，於109年2月15日凌
    晨某時，在臺北市松山區饒河街夜市附近某民宿，趁與告訴
    人為性行為時，未事先詢問告訴人，而以手機錄影方式，拍
    攝系爭影片，並於同年月27日，將系爭影片傳送予告訴人等
    情，業為被告所坦承（見本院110年度原易字第1號卷，下稱
    本院卷，第58頁），核與證人即告訴人林○○陳述相符（見本
    院卷第77至78頁），並有LINE對話紀錄、系爭影片光碟在卷
    可佐（見他卷第25至27頁)，是上情應堪認定。
三、告訴人於本院中證述：伊與被告在108年8月9日於交友軟體
    認識，後來於108年9月7日交往，109年5月3日伊跟被告提分
    手。於交往期間之109年2月14日情人節，雙方約在松山火車
    站，後來至饒河街夜市的民宿投宿，有去日本料理店吃飯慶
    祝情人節。直至109年2月27日凌晨被告傳系爭影片，伊才知
    道被拍攝。伊與被告交往是遠距離，被告要求要視訊自慰達
    到高潮，伊因為與家人同住，房間隔音很差，也不習慣，所
    以於先前就有建議見面時再拍影片，但前提是影片都要伊知
    情且同意。系爭影片拍攝時伊不知情也不省人事，當日伊其
    實喝醉，翌日伊連有發生性行為都不曉得，還問被告有沒有
    生氣。後來因為伊於109年2月23日有跟被告提到暫時不要聯
    絡，再於109年2月26日聯繫被告表示繼續這段感情，伊與被
    告從109年2月26日聯絡到109年2月27日，被告才傳這段影片
    給伊，當下剛和好，看到這段影片是心理不太舒服的，但如
    果當面生氣，又是偷拍的，伊不知道被告會怎麼樣，當下伊
    不敢講，就回答哈哈多10秒也好，後來被告於對話中有承認
    是臨時把手機拿起來拍。伊雖於事後對話紀錄回應多10秒也
    好，或是要一直看影片等語，都不代表伊遭拍攝當下默許或
    同意被告偷拍。伊與被告沒有每次性行為都拍，伊僅說過如
    果見面有需要再拍，當時沒有說過每次都可以拍，尤其本案
    係伊不知情沒有同意，不可能允許，一直到被告隔日離開松
    山回臺東，伊與被告都沒有討論過拍攝影片的事情等語（見
    本院卷第77至84頁）。其已明確證述被告拍攝系爭影片係趁
    酒醉時為之，告訴人當下不知悉亦無從同意，更無事前概括
    授權被告可拍攝所有性愛影片。
四、稽之雙方對話紀錄略以：
（一）109年2月17日
　　  被告：我也白痴又傻傻的上來吃這餐情人節大餐
　　　被告：情人節大餐還要看著她在那跟服務的師傅你來我往
      被告：來了5組客人只有我們在那邊跟師傅喝的有的沒的
      告訴人：是啊，奇怪的是，你隔天完全沒講這個事，我根
　　　        本早就喝醉不知道發生什麼事了好嗎
　　　被告：有幫助嗎；我喝醉還帶著妳回去
　　　告訴人：你說啊，我知道了啊，阿然後呢？
　　　被告：現場還在店裡踢我；關門在那大小聲的
　　　告訴人：我是想知道那在那之後，你是抱持著什麼心態在
　　　        上我？在叫我老婆？
　　　被告：重要嗎；行為有沒有發生比較重要吧；會延續後續
　　　      這些嗎
　　　告訴人：怎麼會不重要，這些行為，可以判斷一些事
　　　被告：妳喝醉已經讓妳另一伴在場難堪了（見本院卷第37
　　　至39頁）。
　　　前開對話紀錄係雙方於107年2月17日因告訴人情人節酒醉
      而爭吵，被告更抱怨告訴人喝醉造成難堪，則告訴人稱10
      9年2月15日凌晨處於酒醉情形，與前開對話紀錄內容相符
      。佐以被告係自告訴人背後拍攝系爭影片，告訴人如處於
      酒醉後注意力不集中或精神渙散之狀態，極有可能無從注
      意被告持手機拍攝影片，告訴人證稱因酒醉不知被告拍攝
      系爭影片等語，並非無憑。
（二）109年2月27日
　　  被告：（傳送系爭影片）
　　  （通話時間4時11分21秒）
　　  被告：妳不要一直重複看喔
　    ...
　　  被告：不是才10秒
　　  告訴人：11秒
　　  ...
　　  告訴人：太晚拿手機錄了，多10秒也好啊；哈哈哈
　　  被告：因為很舒服臨時才想錄ㄉ。
　　  告訴人：你這個大色魔
　　  （見他卷第43至45頁）
　　  自前開對話紀錄中，可認告訴人遭拍攝系爭影片當下不知
      悉前情，因此無法同意或要求被告開始拍攝以掌握攝影開
      始時間、拍攝時長，因而為前開抱怨，被告亦因此解釋臨
      時想要錄影，故影片時長不夠長等情，可徵告訴人證述不
      知被告拍攝系爭影片，雙方遂有前開對話內容等語，亦堪
      採信。
（三）綜以系爭影片拍攝角度係自告訴人背後拍攝，時間亦非長
      ，且告訴人前於情人節吃飯慶祝時已有酒醉情形，被告亦
      於偵查中承認：拍影片當下沒有跟告訴人講；因為是過程
      中沒有詢問（見他卷第36頁）。均可認被告未事先詢問告
      訴人，即臨時自背後拍攝系爭影片，而告訴人因酒醉未及
      注意而不知前情。待被告於拍攝10多日後傳送系爭影片時
      ，告訴人因不知被告當下有拍攝，遂抱怨被告太晚錄影，
      時長不夠長，被告因而解釋臨時錄影之故。是被告未事先
      徵得告訴人同意即拍攝系爭影片，應至堪明確。
五、被告固辯稱系爭影片拍攝當下告訴人知情，且拍攝完後於松
    山的民宿與告訴人一同觀賞影片云云。惟告訴人對拍攝影片
    不知情一節，業經本院認定如前。如告訴人如當下知情且共
    同欣賞影片，則被告應於欣賞影片當下或1、2日後即傳送系
    爭影片予告訴人，其反於民宿拍攝完系爭影片已過10多日後
    ，方傳送影片，而與常情未符。而告訴人如已知情被告拍攝
    系爭影片，應知悉影片長度、開始時間及緣由，當不致抱怨
    時間過短，被告亦不需於對話紀錄中解釋臨時想錄所以影片
    時間不長。被告所辯均與對話紀錄內容相悖，難認其辯解可
    採。
六、辯護人雖以告訴人與被告間存有拍攝性愛影片習慣，系爭影
    片已獲概括授權、默示同意云云。惟此已據告訴人陳述：伊
    與被告有說過見面有需要再拍，當時沒有說過每次都可以拍
    等語明確（見本院卷第83頁）。再被告亦承：當時有說過要
    紀錄沒有問題，只有同意拍攝，但沒有說到所有影片都可以
    等語（見本院卷第87頁）。是被告亦承雙方並無概括同意可
    以拍攝所有性愛影片。辯護人主張，並無可採。
七、辯護人另以被告如係偷拍，應不致主動傳送予告訴人，告訴
    人於被告傳送系爭影片後，亦未質疑偷拍，反抱怨太晚拍攝
    ，而告訴人與被告分手後協商時，均未提被告偷拍系爭影片
    ，顯見並無偷拍情事，告訴人直至分手協商不成方提告本案
    狹怨報復云云。經查，告訴人於被告傳送系爭影片後，雖並
    未馬上對被告此行為發難，然自前開傳送紀錄及對話內容，
    可徵被告並未告知拍攝影片，亦未與告訴人一同欣賞影片，
    以致有前開對話，業如前述。而被告於拍攝當下未取得告訴
    人同意，已經認定如前，不能雙方當時仍存有交往關係，告
    訴人為維繫感情未對此質疑，而為有利被告之認定。末告訴
    人前開證述均與對話紀錄相合，更與被告自承當下未事先詢
    問即拍攝等節均相符，當不因事後雙方協議分手條約內容或
    存有後續糾紛，即認告訴人陳述均不可採。
八、綜上所述，本件被告妨害秘密之犯行，事證明確，洵堪認定
    ，應依法論科。
參、論罪科刑
　　按刑法第315條之1第2款「無故以錄音、照相、錄影或電磁
    紀錄竊錄他人非公開之活動、言論、談話或身體隱私部位者
    」罪，是以行為人以錄音、照相、錄影或電磁紀錄開始實行
    竊錄他人非公開活動、言論、談話或身體隱私部位之行為為
    著手，於已錄取他人之非公開活動、言論、談話或身體隱私
    部位之結果為既遂。一旦錄取後，罪即成立。被告未經告訴
    人同意拍攝系爭影片，影片包含告訴人背部至臀部全裸之性
    愛影片，即已構成無故錄影竊錄告訴人非公開活動、身體隱
    私部位之罪。是核被告所為，係犯刑法第315條之1第2款之
    無故竊錄他人非公開活動及身體隱私部位罪。爰以行為人之
    責任為基礎，審酌被告於與告訴人為性行為之時，利用信任
    ，竊錄告訴人非公開活動及身體之隱私部位，嚴重侵害告訴
    人之隱私，並使告訴人因其陷入極度焦慮，情節非輕，犯後
    復否認犯行如前，難認犯後態度良好，兼衡被自述之犯罪動
    機、手段、所生危害，暨其自述之智識程度、生活及家庭經
    濟狀況（見本院卷第89頁），以與告訴人間之關係、迄未能
    與告訴人達成和解，並斟酌告訴人之意見等一切情狀(見本
    院卷第58至59頁、第90至91頁)，量處如主文所示之刑，並
    諭知易科罰金之折算標準。
肆、沒收
    未扣案之被告手機1支，係被告所有供其竊錄所用之工具，
    應依刑法第38條第2項前段規定沒收之，並依同條第4項規定
    ，宣告於全部或一部不能沒收或不宜執行沒收時，追徵其價
    額。另按刑法第315條之1、第315條之2竊錄內容之附著物及
    物品，不問屬於犯人與否，沒收之，刑法第315條之3定有明
    文。惟乘載系爭影片之本案手機既經諭知沒收，已兼括其內
    儲存竊錄內容之電磁紀錄記憶體，自無庸再依刑法第315條
    之3之規定諭知沒收。
據上論斷，應依刑事訴訟法第299條第1項，判決如主文。
本案經檢察官吳文琦提起公訴，檢察官林婉儀到庭執行職務。
中　　華　　民　　國　　110　年　　5　　月　　31　　日　
　　　　　　　　  刑事第十一庭　法　官　曾育祺
上正本證明與原本無異。 
如不服本判決應於收受送達後20日內向本院提出上訴書狀，並應
敘述具體理由；其未敘述上訴理由者，應於上訴期間屆滿後20日
內向本院補提理由書（均須按他造當事人之人數附繕本）「切勿
逕送上級法院」。告訴人或被害人如對於本判決不服者，應具備
理由請求檢察官上訴，其上訴期間之計算係以檢察官收受判決正
本之日期為準。 
                                書記官  李璁潁
中　　華　　民　　國　　110 　年　　6 　　月　　3 　　日
附錄本案論罪科刑法條全文：
刑法第315條之1
有下列行為之一者，處三年以下有期徒刑、拘役或三十萬元以下
罰金：
一、無故利用工具或設備窺視、竊聽他人非公開之活動、言論、
    談話或身體隱私部位者。
二、無故以錄音、照相、錄影或電磁紀錄竊錄他人非公開之活動
    、言論、談話或身體隱私部位者。